【裁判字號】    99,監宣,47
【裁判日期】    990317
【裁判案由】    聲請監護宣告
【裁判全文】
臺灣高雄地方法院民事裁定              99年度監宣字第47號
聲  請  人  甲○○
相  對  人  乙○○
上列聲請人聲請監護宣告事件，本院裁定如下：
    主      文
宣告乙○○（女，民國○○年○ 月○日生、身分證統一編號：
Ｚ000000000號，住高雄縣仁武鄉○○路博愛巷3 弄27號）為受輔
助宣告之人。
選定聲請人甲○○（男，民國○○年○○月○○日生、身分證統一編號
：Ｚ000000000號，住高雄縣仁武鄉○○路博愛巷3 弄27號）為受
輔助宣告之人之輔助人。
聲請費用新臺幣壹仟元由受輔助宣告之人乙○○負擔。
一、聲請意旨略以：相對人乙○○係聲請人甲○○之母親，因聲
    請人之祖母即乙○○之父母親葉錦松、葉江阿里均已死亡，
    乙○○平常就是由聲請人照顧，惟於民國97年2 月8 日起因
    肌肉萎縮側索硬化，其無法為意思表示或受意思表示，爰聲
    請鈞院選定聲請人為乙○○之監護人等語。
二、次按對於因精神障礙或其他心智缺陷，致其為意思表示或受
    意思表示，或辨識其意思表示效果之能力，顯有不足者，法
    院得因本人、配偶、四親等內之親屬、最近一年有同居事實
    之其他親屬、檢察官、主管機關或社會福利機構之聲請，為
    輔助之宣告，民法第14條之1 第1 項定有明文。次按，法院
    對於監護之聲請，認為未達民法第14條第1 項之程度，而有
    輔助宣告之原因者，得依聲請或依職權以裁定為輔助之宣告
    ，民法第14條第3 項、民事訴訟法第624 條之3 第1 項亦分
    別定有明文。
三、經查：
  (一)聲請人主張之上開事實，業據其提出財團法人長庚紀念醫院
    高雄分院診斷證明書、戶籍謄本等件為證，並經本院法官於
    99年3 月17日至高雄縣鳳山市私立大東醫院訊問鑑定人朱家
    駿醫師，法官當場點呼乙○○姓名三次，乙○○躺於病床使
    用呼吸器接氣管內管呼吸對於點呼無反應，且經鑑定人朱家
    駿醫師認為：乙○○是退化性神經病變，認知能力無問題，
    目前無吞嚥能力、呼吸能力，僅能用眼皮表示，表達能力有
    問題，比較複雜之問題無法回答，只能回答是或不是，辨識
    及意思表示之能力顯有不足，恢復機會無回復之可能等語(
    見本院卷99年3 月17日訊問筆錄及附件之鑑定書可稽），綜
    合上情，堪信乙○○非完全不能辨識其意思表示之效果，未
    達應受監護宣告之程度，惟其辨識能力顯有不足，從而，聲
    請人聲請監護宣告，尚屬有間，惟乙○○仍有受輔助之必要
    ，爰依職權以裁定為輔助之宣告。
四、次查，聲請人甲○○為受輔助宣告之人乙○○之子，有戶籍
    謄本附卷可參，且參酌聲請人與受輔助宣告之人乙○○同住
    ，認由聲請人甲○○擔任監護人，最能符合受輔助宣告之人
    之最佳利益，爰選定聲請人甲○○為受輔助宣告人乙○○之
    監護人。
五、依民事訴訟法第608 條第1 項，裁定如主文。
中    華    民    國    99    年    3     月    17    日
                            家事法庭法  官  何清富
以上正本證明與原本無異。
主文第一項不得抗告。
其餘如不服本裁定，應於收受裁定後10日內，向本院提出抗告狀
，須按對照提出繕本，並繳納裁判費。
中    華    民    國    99    年    3     月    17    日
                                    書記官  葉彥伶

司法院資訊處製作；財團法人民間司法改革基金會備份。
